臺灣雲林地方法院民事判決
110年度訴字第599號
原      告  林逢西

訴訟代理人  林冠儒  律師
被      告  丁駿豪

訴訟代理人  梁樹綸  律師
上列當事人間請求確認租賃關係不存在事件，本院於民國111年2
 月25日言詞辯論終結，判決如下：
    主      文
原告之訴駁回。
訴訟費用由原告負擔。
    事實及理由
一、原告方面：
  ㈠聲明：確認兩造就座落雲林縣○○鄉○○○段0000○0000地
　　　　  號土地之租賃關係不存在。
  ㈡陳述：
　　⒈伊並無出租座落雲林縣○○鄉○○○段0000○0000地號土地（下
      稱系爭土地）之意，詎被告竟向訴外人（即伊子）林登滄
      詐稱伊同意將系爭土地出租予被告，並要林登滄代伊在租
      約上簽字，惟伊並未授權林登滄出租系爭土地。
　　⒉因林登滄無權代理伊出租系爭土地，故林登滄代伊與被告
      於民國110 年7 月9 日所簽之租賃合約伊不予承認，且於
      同年、月28日寄發存證信函告知被告，是兩造就系爭土地
      並無租賃關係存在，惟為被告所否認，並拒絕領回其前所
      交付之新台幣（下同）35萬元款項，是則兩造間對系爭土
      地租賃關係是否存在即有不明之處，而此種法律關係不安
      之狀態要能以確認判決將之除去，是伊乃提起本件確認之
      訴。　
二、被告方面：
　㈠聲明：駁回原告之訴。　
　㈡陳述：　
　　⒈伊經由訴外人吳嘉榮代書介紹因而與原告相識並向原告承
      租系爭土地，雙方幾經磋商終於達成合意原告將系爭土地
      出租予伊，原告並於110 年7 月9 日收受伊所交付之35萬
      元定金。
　　⒉系爭租約書面係訴外人林登滄以隱名代理方式與伊所簽；
　　  退步言，林登滄代原告所簽系爭租約若非有權代理、隱名
      代理，亦構成「表見代理」，或「意思實現」。
　　⒊此外，原告既然收下35萬元定金，則依民法第248 條規定
　　  亦足以推定兩造間成立系爭土地租賃契約。
三、得心證之理由：　　
　㈠按確認法律關係之訴，非原告有即受確認判決之法律上利益
    者，不得提起之（民事訴訟法第247 條第1 項前段）。所謂
    即受確認判決之法律上利益，須因法律關係之存否不明確，
    致原告在私法上之地位有受侵害之危險，而此項危險得以對
    於被告之確認判決除去之者，始為存在。本件原告主張其與
    被告就系爭土地並無租賃關係存在乙節，既因被告之否認，
　　而有不明確，致原告其私法上地位受有侵害之危險，從而其
    求為確認，自有法律上利益，先予敘明。
　㈡次按稱租賃者，謂當事人約定，一方以物租與他方使用收益
    ，他方支付租金之契約（民法第421 條第1 項）。又當事人
    互相表示意思一致者，無論其為明示或默示，契約即為成立
    （同法第153 條第1 項）。而租賃為債權契約並非要式行為
    ，除同法第166 條情形外，自無須以訂立書據為其要件。再
    者，訂約當事人之一方，由他方受有定金時，推定其契約成
    立（同法第248 條）。經查：
　　⒈被告主張：伊經由訴外人吳嘉榮之介紹因而與原告相識並
      向原告承租系爭土地，雙方幾經磋商乃於110 年7 月9 日
      達成合意，遂由原告之子林登滄代原告簽立租賃契約書面
      為憑，原告復收受伊所交付之35萬元定金各節，此要有原
      告提出並為被告不爭執之全祥利畜牧場租賃契約書及簽約
      金證明單（均影本）在卷（見本院110 年度港簡字第166
　　　號卷第17、19頁）可稽，另有被告所提出之原告在場解說
      照片、原告之子林登滄點收35萬元現款照片（見本院110
　　　年度港簡字第166 號卷第79、83頁）為證，且經證人吳嘉
      榮到庭結證：「當初跟原告接觸時看他年紀頗大身體不是
      很好，聊天時他說他想把豬舍賣掉或租別人，我就跟他說
      我幫你問看看有沒有人有意願，再找人來接洽，所以我找
      了好幾個認識的，後來被告先去跟原告接洽，其他人就沒
      有再去跟原告接洽。他們原不認識所以我帶被告去找原告
      ，我記得我帶被告去找原告2 次。第1 次先認識講一下，
      第2 次原告太太也在，之後我就沒有到場讓他們自己去談
      。（問：見面那兩次講了什麼？）被告問原告有沒有意願
      賣或是租？原告說要租，因為原告有年紀了所以我說到時
      候契約書出來兩造再看看是不是合適。（問：你是說當時
      他們一個想要出租、一個想要承租？）對。都已經談到價
      錢也有在殺價了。」等語在卷。而原告所交付之35萬元亦
      為原告於當日存入其設在雲林縣○○鄉○○○○○○○○○○號：0000
      000 －00－00000 －00）帳戶內乙節，亦有該農會111 年2 
      月11日四湖鄉信111 字第1110010069號函附之交易明細表
      在卷（見本案卷第39－41頁）可稽，並為原告所不爭執。
    ⒉至原告雖以上開情節為辯，並舉證人林登滄為佐。然參諸1
      10 年7 月9 日兩造之所以再度在原告之處所會面主要乃
      係為商談洽訂系爭土地租賃事宜，且原告亦曾在場向被告
      解說畜牧場高床機具如何運作等等情事，並收受原告所交
      付之35萬元定金（簽約金）後親自拿至四湖鄉農會存入其
      在該農會之存款帳戶內，苟若原告不同意將系爭土地出租
      予被告，則原告又何以會收受該筆款項並存入其帳戶內等
      情，足徵原告應已同意將系爭土地出租予被告，方會收受
      該筆定金至灼。況契約之成立本不以署名、畫押或蓋章為
      要，從而，原告上開情詞為辯已無可採。
　㈢綜上，被告辯稱兩造就系爭土地已達成租賃合意乙節，已據
    其提出與所述相符之人證及書證為憑，其抗辯自可採信。至
    原告之上開主張，難認為實，其訴自無理由，應予駁回。
　㈣本件事證已臻明確，兩造其餘之攻擊或防禦方法，及所援用
    之證據，經本院斟酌後，認為與判決基礎之事實並無影響，
    均不足以影響本裁判之結果，自無庸一一詳予論駁之必要，
    併此敘明。 　
四、結論：原告之訴為無理由，依民事訴訟法第78條，判決如主
    文。
中　　華　　民　　國　　111 　年　　3 　　月　　11　　日
                  民事第一庭    法  官  蔣得忠
以上正本係照原本作成
如對本判決上訴，須於判決送達後廿日內向本院提出上訴狀。如
委任律師提起上訴者，應一併繳納上訴審裁判費。
中　　華　　民　　國　　111 　年　　3 　　月　　11　　日
                                書記官　鄭庭羽